【裁判字號】    99,家抗,41
【裁判日期】    990831
【裁判案由】    聲明繼承
【裁判全文】
臺灣臺北地方法院民事裁定         99年度家抗字第41號
抗  告  人  乙○○
代  理  人  丙○○
上列抗告人因聲請聲明繼承事件，對於中華民國99年3月30日本
院99年度聲繼字第21號所為裁定提起抗告，本院裁定如下：
    主    文
抗告駁回。
抗告費用由抗告人負擔。
    理    由
一、抗告人於原審聲請及抗告意旨略以：抗告人為被繼承人甲○
    ○之兄，被繼承人甲○○於民國96年3月3日死亡，爰依台灣
    地區與大陸地區人民關係條例第66條第1項規定，聲明繼承
    被繼承人甲○○於台灣地區之遺產。詎原審以抗告人聲明繼
    承已逾3年之法定期間，駁回抗告人之聲請，惟抗告人於99
    年3月3日寄件，法院於99年3月4日收文，按郵戳日期並未超
    過聲明繼承期限，又抗告人居住偏遠農村，不識字，不清楚
    應如何繼承被繼承人遺產，盼體念實情法外開恩，為此提起
    抗告，求為廢棄原裁定等語。
二、按大陸地區人民依臺灣地區與大陸地區人民關係條例第66條
    第1項規定，繼承臺灣地區人民之遺產者，應於繼承開始起3
    年以內以書面向被繼承人住所地之法院為繼承之表示，逾期
    視為拋棄繼承。上開所定3年之期間，為大陸地區人民繼承
    臺灣地區人民遺產，應遵守之法定期間，逾期未為繼承之表
    示者，視為拋棄繼承。又繼承，因被繼承人死亡而開始，民
    法第1147條明文規定。
三、經查，被繼承人甲○○於96年3月3日死亡，有其戶籍謄本在
    卷可憑，依前揭民法第1147條規定，其繼承應於96年3月3日
    開始，迄99年3月3日已滿3年，而抗告人遲至99年3月4日始
    具狀向本院聲明繼承，有該民事聲請狀首頁之本院收狀章戳
    記可證，顯已逾前開台灣地區與大陸地區人民關係條例第66
    條第1項所定之3年法定期間，故抗告人聲明表示繼承，於法
    不合，不應准許。抗告人雖主張其提出聲明之郵寄日期為99
    年3月3日云云，惟按聲明繼承之表示以到達法院時為準，抗
    告人既於99年3月4日始向本院為繼承之意思，難認未逾期。
    又不識字、不清楚應如何繼承被繼承人遺產均不能作為不遵
    期以書面向法院為繼承表示之藉口，抗告人上開辯詞均無足
    取。從而，原審駁回抗告人所為聲明繼承之聲請，於法並無
    不合，抗告意旨指摘原裁定不當，求為廢棄，為無理由，應
    予駁回。爰裁定如主文。
中    華    民    國    99    年    8    月     31    日
                  家事法庭審判長法  官  曾部倫
                                法  官  徐麗瀅
                                法  官  李維心
以上正本係照原本作成。
如不服本裁定應於送達後10日內向本院提出抗告狀，並繳納抗告
費新臺幣1,000元。
中    華    民    國    99    年    8     月    31    日
                                書記官  譚鈺陵

司法院資訊處製作；財團法人民間司法改革基金會備份。
